【裁判字號】    99,台上,6705
【裁判日期】    991028
【裁判案由】    偽造文書
【裁判全文】
最高法院刑事判決            九十九年度台上字第六七０五號
上  訴  人  甲○○
            丙○○
            乙○○
            丁○○
上 列一 人
選任辯護人  陳俊隆律師
上列上訴人等因偽造文書案件，不服台灣高等法院中華民國九十
九年七月十四日第二審判決（九十九年度上訴字第一三六號，起
訴案號：台灣宜蘭地方法院檢察署九十八年度偵字第一八八七、
一九０五、一九二四、一九三三、二五八二、二五八三、三五二
三號），提起上訴，本院判決如下：
    主  文
上訴駁回。
    理  由
按刑事訴訟法第三百七十七條規定，上訴於第三審法院，非以判
決違背法令為理由，不得為之。是提起第三審上訴，應以原判決
違背法令為理由，係屬法定要件。如果上訴理由書狀並未依據卷
內訴訟資料，具體指摘原判決不適用何種法則或如何適用不當，
或所指摘原判決違法情事，顯與法律規定得為第三審上訴理由之
違法情形，不相適合時，均應認其上訴為違背法律上之程式，予
以駁回。原判決撤銷第一審論處上訴人丁○○犯原判決附表（下
稱附表）一編號 1、4、5、8、9、10、11、12、13所示罪刑，共
九罪；上訴人甲○○犯附表一編號1至7所示罪刑，共七罪；上訴
人乙○○犯附表一編號2、3所示罪刑，共二罪；上訴人丙○○犯
附表一編號 1所示罪刑之判決，改判認丁○○、甲○○、乙○○
、丙○○（下稱上訴人等四人）犯僭行公務員職權、行使偽造公
文書及詐欺取財罪，依想像競合關係，從一重論丁○○犯附表一
編號 1、4、5、8、9、10、11、12、13所示之罪，共九罪，各處
如同附表一編號1、4、5、8、9、10 、11、12、13號所示之刑；
論甲○○犯附表一編號1至7所示之罪，共七罪，各處如附表一編
號1至7所示之刑；論乙○○犯附表一編號2、3所示之罪，共二罪
，各處如附表一編號2、3所示之刑；論丙○○犯附表一編號 1所
示之罪，處有期徒刑一年四月。均為相關從刑之諭知。並就前三
者所宣告之主刑部分，定其應執行刑，丁○○應執行有期徒刑八
年六月；甲○○應執行有期徒刑八年十月；黃聖博應執行有期徒
刑一年二月。其關於行使偽造公文書部分，係依憑：丁○○分別
在警詢、偵查及審理中，坦承：伊於民國九十七年九月中旬許，
前往大陸，至九十八年三月間，負責詐騙對象之文書處理，並偽
造包括各地方法院檢察署（下稱地檢署）監管科收據、通緝書、
傳票等資料，係伊收取報酬受僱於綽號「天哥」者所為。又伊知
情所偽造之公文書係用於詐欺民眾，及知道甲○○係車手，並曾
介紹涂瑞忠參與，伊扣案之隨身碟內有用以詐騙被害人李純、賴
重耀、洪江山、彭淑貞等人之公文書電子檔案，伊有偽造附表一
編號 5、8、9、10、13部分所使用之偽造公文書，編號11部分亦
屬該犯罪集團所為；甲○○坦承：有附表一編號1之(2)、編號2之
(3)(4)、編號4之(2)(3)、編號5之(1)等犯行無誤；丙○○則僅坦承：
有於附表一編號 1之(1)(2)(3)時間，開車載共同被告甲○○等人前
往宜蘭之取款地點附近；乙○○則坦承犯行不諱等供詞，並參酌
證人即共同被告簡俊益、王傑（均經原審判決有罪確定），及證
人即被害人劉承祖、陳林桂蘭、李純、曹霖之、陳水旺、賴重耀
、彭淑貞、莊秀味、顏月桂、陳瑞菊、孫有富、鄭兆春、洪江山
，以及證人楊凱築、謝依霖等人所述與原判決認定情節相符之證
言，及卷附附表一之「行使偽造公文書之方式」欄所列偽造之地
檢署監管科收據、地檢署刑事傳票、地檢署通緝書、地檢署強制
性資產凍結執行書等傳真公文書、通聯調閱查詢單、通訊監察譯
文、現場指認相片、內政部警政署刑事警察局九十七年十二月二
十五日刑紋字第０九七０一九六四六二號鑑驗書（記載：李純遭
詐欺案之「宜蘭地方法院檢察署監管科收據九十七年度存字第六
八一號九十七年十一月二十八日」文件《係詐欺集團交付李純作
為行詐之用》上採得指紋一枚，鑑定結果，與共同正犯簡榮慶之
右食指手紋相符）、隨身碟一個、存款憑條一紙、供聯絡所用之
行動電話0000-000000、0000-000000號（
均含 SIM卡）等證據資料，而為論斷，已敘述其所憑之證據及認
定之理由，而以：丁○○矢口否認有二次偽造公文書以外之犯行
；甲○○否認上開六次以外之其他犯行；丙○○否認有行使偽造
公文書犯行；其中丁○○辯稱：本件係他人先以電腦傳送偽造地
檢署公文書等文件格式，由伊依該人指定之詐騙內容，偽造地檢
署公文書之電腦檔案回傳後，即未再聯絡，應無犯意聯絡；其辯
護人為其辯護以：扣案隨身碟內有其他偽造之文件資料，並不
代表係丁○○製作，另附表一編號8、9、10、11、12、13等六件
，未查獲車手，不能證明與丁○○有犯意聯絡；甲○○辯陳：伊
只是車手，不負責分配工作；其辯護人辯護以：並無證據足證甲
○○為首，出面之車手非甲○○指派，甲○○亦受集團支配，應
係幫助犯；丙○○辯謂：伊非詐欺集團成員，只開車讓王傑等搭
便車，其他未參與云云；其辯護人辯護意旨主張：丙○○主觀上
無自己犯罪之意思，單純開車，僅係幫助犯各等語，係飾卸之詞
，無足採取，在理由內依憑調查所得證據，詳加指駁；並說明：
(一)、依刑事訴訟法第一百五十九條之一第二項規定，除顯有不可
信之情況者外，得為證據。是被告以外之人於偵查中已具結而為
證述，除反對該項供述得具有證據能力之一方，已釋明「顯有不
可信之情況」之理由外，應認係有證據能力。本件同案被告甲○
○、簡俊益、乙○○、王傑等於檢察官偵訊時，既經以證人身分
具結陳述相關案情，檢察官之偵查訊問程序，並無任何違反相關
規定之瑕疵，且查無渠等在偵訊中，有何遭受強暴、脅迫、詐欺
、利誘等外力干擾，致妨礙其自由陳述等不法情形，而有顯不可
信之事證。丁○○及其原審辯護人就上開證人在偵查中之證言，
究竟有何欠缺可信性外部保障之情形，復無法提出任何可憑之證
據。應認甲○○、簡俊益、王傑、乙○○之偵訊供述均有證據能
力。(二)、丁○○除在警詢、偵查、審理中自承：有參與並偽造附
表一編號8、9、10、13之公文書，又編號11部分係其犯罪集團所
為等語，另於偵查及第一審訊問時均自承：伊偽造之被害人資料
約有十幾個人或二、三十個人，又於偵查中自承：附表一編號 1
詐欺李純使用之地檢署監管科收據、傳票等相關文書格式，確係
伊隨身碟範本的格式；對於同表編號 4被害人賴重耀提出之偽造
文件八紙，亦供稱：有印象；對同表編號12之偽造文件，亦表示
：無意見；而附表一編號1、4、12之實行詐騙時間，均在其前開
自白：有受僱「天哥」參與偽造文件之時期內，況上開被害人被
詐騙之偽造公文書檔案又在其隨身碟內被查獲，顯見丁○○確有
參與附表一編號1、4、12之詐欺犯行並偽造所使用之偽造公文書
。至於甲○○審理中改稱：不清楚丁○○是否製作假文件等語，
核與甲○○在偵查中之供述及丁○○之自白不符，應不實在，自
不足採。證人簡俊益審理中所稱：不知丁○○是否在集團內擔任
工作云云，亦不能為有利丁○○之認定。本件共同正犯，各據大
陸及台灣地區，互不相識，亦不影響渠等參與分擔犯行而為共同
正犯之成立之理由。從形式上觀察，原判決並無足以影響判決結
果之違背法令情形存在。甲○○上訴意旨略以：(一)、原判決理由
說明：甲○○就附表一編號 1之(2)部分坦承犯行不諱等語（見原
判決第八頁理由一第一行），固與卷內證據相符。惟其附表一編
號 1之(2)部分，並未記載甲○○有前往實行犯罪或取款，竟在理
由內敘明甲○○坦承有附表一編號 1之(2)部分之犯行，（見原判
決第二六頁），原判決此部分自屬採證違法。(二)、依原判決於理
由五說明，認為不能證明甲○○有於附表一編號 7之(1)至(3)出面
取款（見原判決第二四至二五頁）。惟依其附表一編號 7之記載
，除(1)至(3)記載出面取款之人不詳外，尚有(5)部分，亦記載：出
面取款人不詳（見原判決第二六頁倒數第五行）。原判決於理由
五內，漏未就附表一編號 7之(5)部分，加以說明及審酌，判決自
有違誤；丙○○上訴意旨略稱：原判決就上訴人聲請之重要關鍵
證據漏未審酌；乙○○上訴意旨略謂：乙○○案發後自知法網難
逃，主動到案，並坦承犯行，深感後悔，並詳述案情供警方追查
共犯，犯後態度良好，又與被害人陳水旺和解分期賠償，已賠償
新台幣（下同）五千元，又委由律師發函曹霖，表示願分期賠償
，並先匯款五千元，情節實堪憫恕。原判決未具體審酌上情，據
以減輕或宣告緩刑，有判決不備理由及不適用刑法第五十七條及
第五十九條之違法。丁○○上訴意旨略陳：(一)、犯罪事實應在法
庭的交互詰問予以釐清，原判決採用證人於偵查中之陳述（見原
判決第十八頁第一行），而不採審理中經交互詰問之證詞，其採
證及論斷自屬違反傳聞法則及無罪推定原則。(二)、丁○○只係受
託製作地檢署公文書之電腦檔案，其餘並未參與，與詐欺集團無
犯意聯絡，故只成立幫助犯。原判決論以共同正犯，有適用法則
不當之違法。(三)、公訴人並未提出直接、積極證據，以資證明丁
○○有公訴人所指犯行，其所提出之事證，尚未達於合理懷疑之
程度，應為無罪之判決各等語。惟查：（一）取捨證據及認定事
實，乃事實審法院職權之行使，其對證據證明力所為之判斷，苟
不悖通常一般人日常生活之經驗，又未違背客觀上應認為確實之
定則，並已敘明其何以為此判斷之心證理由者，即不能任意指為
違法。原判決已就相關事證詳加調查論列，復綜合上訴人等四人
之供述及證人劉承祖、陳林桂蘭、李純、曹霖之、陳水旺、賴重
耀、彭淑貞、莊秀味、顏月桂、陳瑞菊、孫有富、鄭兆春、洪江
山、楊凱築、謝依霖之證言及調查證據之結果，參互斟酌判斷，
資為不利於上訴人等四人之認定，併已說明其取捨判斷所得心證
，及就甲○○、證人簡俊益審理中所證與丁○○有關部分，不足
為有利丁○○之認定，又上訴人等四人，與犯罪集團分子間，有
犯意聯絡，行為分擔，應共同負責，均為共同正犯之理由，所為
論斷俱有卷內證據資料足憑，且無悖於證據法則，亦無應於審判
期日調查之證據而未予調查及判決理由矛盾、理由不備之違法情
形。上訴意旨無非就原審採證認事之職權行使，專憑己見，泛言
指摘，再為事實上之爭執，並非依據卷內訴訟資料而為之具體指
摘，自非適法之第三審上訴理由。（二）原判決理由已依刑事訴
訟法第一百五十九條之一第二項規定，說明相關證人於偵查中之
證言，係有證據能力之理由，如前所述，於法並無不合。丁○○
上訴意旨妄指為違法，自非依據卷內訴訟資料執為指摘之合法第
三審上訴理由。（三）甲○○上訴意旨自承：確有參與並實行附
表一編號 1之(2)部分之犯行，與原判決理由內之說明（第八頁理
由一第一行）及附表一編號 1之(2)部分記載上訴人有以行動電話
參與聯絡等情，並無不符。甲○○上訴意旨，徒憑己意，而為指
摘，自非合法之第三審上訴理由。又原判決認定甲○○參與附表
一編號 7部分之犯行，但其中編號(5)部分，係由不詳姓名者出面
向被害人孫有富取款，與其理由之說明，並無矛盾。雖其另於理
由五內，敘明附表一編號 7之(1)至(3)部分，不能證明甲○○有出
面取款之行為，漏未說明該編號 7之(5)部分，但對甲○○並無不
利，於判決之結果亦不生影響，自不能執以指摘，資為適法之第
三審上訴理由。（四）量刑輕重係屬事實審法院得依職權自由裁
量之事項，茍已依被告之行為責任為基礎，且已斟酌刑法第五十
七條所列情狀而未逾法定刑度，即不得遽指為違法。原判決量處
乙○○有期徒刑一年及一年，並從寬酌定其應執行刑為有期徒刑
一年二月，已以其行為人之責任為基礎，詳為說明斟酌刑法第五
十七條各款規定之基準而為量定（見原判決第二二頁理由四），
經核原判決之量刑未濫用其權限，亦無判決不載理由之違法。又
刑法第五十九條之酌量減輕其刑，必須犯罪另有特殊之原因與環
境等等，在客觀上足以引起一般同情，認為即予宣告法定低度刑
期尤嫌過重者，始有其適用。且是否宣告緩刑，亦屬法院裁量之
職權，原判決未就乙○○部分宣告緩刑，於法亦無不合。乙○○
再執其犯後自動到案，坦承犯行，且與部分被害人達成民事和解
云云，指摘原判決量刑過重及未宣告緩刑，均非適法之第三審上
訴理由。（五）其餘上訴意旨，則置原判決之明白論斷於不顧，
或仍持原判決已說明理由而捨棄不採之陳詞辯解，再為事實上之
爭執；或就屬於事實審法院採證認事職權之行使；或就不影響於
判決本旨之枝節事項，全憑己見，任意指摘，難謂已符合首揭法
定上訴第三審之要件。上訴人等四人之上訴均違背法律上之程式
，應予駁回。又上訴人等四人所犯刑法第一百五十八條第一項之
潛行公務員職權罪及同法第三百三十九條第一項詐欺取財罪部分
，依刑事訴訟法第三百七十六條第一款、第四款之規定，屬不得
上訴於第三審之案件，雖本件其有裁判上一罪之行使偽造公文書
之重罪部分得提起第三審上訴，上開不得上訴第三審之輕罪部分
依法得併予提起上訴，但以該行使偽造公文書部分之上訴合法為
前提，茲該重罪部分之上訴既不合法，應從程序上予以駁回，有
如前述，關於上開輕罪之潛行公務員職權、詐欺取財部分自無從
依審判不可分之原則為實體上之審判，渠等該部分之上訴亦為法
所不許，均應併予駁回。
據上論結，應依刑事訴訟法第三百九十五條前段，判決如主文。
中    華    民    國  九十九  年    十    月  二十八  日
                      最高法院刑事第三庭
                          審判長法官  林  增  福  
                                法官  張  清  埤  
                                法官  陳  世  雄  
                                法官  何  菁  莪  
                                法官  韓  金  秀  
本件正本證明與原本無異
                                      書  記  官  
中    華    民    國  九十九  年   十一   月    三    日
                                                     m

司法院資訊處製作；財團法人民間司法改革基金會備份。
